ACORDAO-COMPLETO-2465309

ACÓRDÃO 11251/2021 ATA 29/2021 - PRIMEIRA CÂMARA

VISTOS, relatados e discutidos estes autos de concessão de aposentadorias pelo Tribunal Regional do Trabalho da 2ª Região/SP (TRT-2) .
ACORDAM os ministros do Tribunal de Contas da União, reunidos em sessão da 1ª Câmara, diante das razões expostas pelo relator, em:
9.1. considerar prejudicado o exame de mérito do ato relativo à Sra. Carolina Rosa Siqueira Campos Ribeiro da Costa (70147/2020, peça 9) , com fundamento no art. 260, §5º do RI/TCU;
9.2. considerar ilegais os atos de aposentadoria pertinentes a Cristina Litsuko Takano Roson (44074/2020, peça 7) , de David Kodel (42502/2020, peça 3) , de Fernando Pereira Rodrigues (44743/2020, peça 8) , de Franca Oliveira de Medeiros (43022/2020, peça 5) , de Marisa de Canhete (42711/2020, peça 4) e de Rosemary Vieira Garzesi Araujo (43084/2020, peça 6) , recusando-lhes o registro, nos termos do § 1º do art. 260 do RI/TCU; 
9.3. dispensar a devolução dos valores indevidamente recebidos, presumidamente, de boa-fé pelos ex-servidores, nos termos da Súmula 106 deste Tribunal; 
9.4. determinar ao Tribunal Regional do Trabalho da 2ª Região/SP que:
9.4.1. suspenda, no prazo de 15 (quinze) dias, todo e qualquer pagamento concernente aos atos impugnados, adequando a parcela referente à incorporação de quintos dos interessados, conforme modulado pelo STF no âmbito do RE 638.115, comunicando a este Tribunal as providências adotadas, nos termos dos arts. 262, caput, do RI/TCU, e 8º, caput, da Resolução TCU 206/2007;
9.4.2. dê ciência do inteiro teor desta deliberação aos interessados, alertando-os de que o efeito suspensivo proveniente da interposição de eventuais recursos perante o Tribunal não os exime da devolução dos valores percebidos indevidamente após a respectiva notificação, caso esses não sejam providos, devendo encaminhar os comprovantes dessa notificação a esta Corte no prazo de até 30 (trinta) dias;
9.4.3. cadastre novos atos de concessão de aposentadoria livres das irregularidades apontadas, submetendo-os no prazo de 30 (trinta) dias à apreciação deste Tribunal, nos termos do art. 262, caput e § 2º, do RI/TCU, e do art. 19, § 3º, da Instrução Normativa TCU 78/2018;
9.5. encerrar o processo e arquivar os presentes autos.

Atos de Aposentadoria.

Primeira Câmara

Tribunal Regional do Trabalho da 2ª Região/SP (TRT-2).

3. Interessados: Carolina Rosa Siqueira Campos Ribeiro da Costa (XXX.856.013-XX); Cristina Litsuko Takano Roson (XXX.275.748-XX); David Kodel (XXX.822.678-XX); Fernando Pereira Rodrigues (XXX.308.918-XX); Franca Oliveira de Medeiros (XXX.090.228-XX); Marisa de Canhete (XXX.837.068-XX); Rosemary Vieira Garzesi Araujo (XXX.661.618-XX).

13.1. Ministros presentes: Vital do Rêgo (na Presidência) e Jorge Oliveira.
13.2. Ministro-Substituto convocado: Marcos Bemquerer Costa.
13.3. Ministro-Substituto presente: Weder de Oliveira (Relator).

ACORDAO-COMPLETO-2568115

Acórdão 1131/2023 - Primeira Câmara

WEDER DE OLIVEIRA

Em exame, 7 (sete) atos de concessão inicial de aposentadoria emitidos pelo Tribunal Regional do Trabalho da 2ª Região/SP (TRT-2) .
Reproduzo, com ajustes de forma, a instrução do auditor da Secretaria de Fiscalização de Integridade de Atos e Pagamentos de Pessoal e de Benefícios Sociais (Sefip) , (peça 11) , que recebeu anuência do diretor da unidade especializada (peça 12) , bem como manifestação de concordância pelo MP/TCU, representado pelo procurador Marinus Eduardo De Vries Marsico (peça 13) :
" (...) EXAME TÉCNICO 
Procedimentos aplicados
3.	Os procedimentos para exame, apreciação e registro de atos de pessoal encontram-se estabelecidos na Instrução Normativa TCU 78/2018 e na Resolução TCU 206/2007. Essas normas dispõem que os atos de pessoal disponibilizados por meio do e-Pessoal devem ser submetidos previamente a críticas automatizadas, com base em parâmetros predefinidos.
4.	As críticas das informações cadastradas na etapa de coleta do ato foram elaboradas e validadas levando-se em conta as peculiaridades de cada ato. Os itens verificados nessa etapa são inerentes a dados cadastrais, fundamentos legais, mapa de tempo, ficha financeira, assim como eventuais ocorrências de acumulação. Trata-se de verificações abrangentes, minuciosas e precisas e sem a necessidade de ação humana e, portanto, menos suscetível a falhas. As críticas aplicadas estão discriminadas no sistema, no Menu e-Pessoal, opção "Crítica", que podem ser acessadas mediante concessão de perfil específico a servidores do TCU responsáveis pela análise.
5.	Além das críticas automatizadas, há verificação humana adicional no caso de haver alertas do sistema ou informações não formatadas, como esclarecimentos do gestor ou do controle interno. 
6.	As críticas também consideram os registros do Sistema Integrado de Administração de Recursos Humanos (Siape) . O Siape disponibiliza informações atualizadas sobre as parcelas que integram os proventos, diferentemente, portanto, do e-Pessoal, que informa as parcelas no momento do registro do ato. 
7.	Essa confrontação com o Siape fornece uma visão atual e verdadeira da situação, o que permite descaracterizar irregularidades e inconsistências que, embora constantes do e-Pessoal, já foram corrigidas.
8.	As verificações detectadas nos atos encontram-se discriminadas na aba de pendências de cada ato no sistema e-Pessoal, bem como nos espelhos dos atos contemplados por esta instrução.
Exame das Constatações
9.	Ato: 42502/2020 - Interessado: DAVID KODEL - CPF: XXX.822.678-XX
9.1.	Parecer do Controle Interno: considerar o ato Legal.
9.2.	Constatações e análises: 
9.2.1.	A rubrica '0239 - GAE - ABONO PROVISÓRIO (Provento básico) ' foi excluída da base de dados por ter tido alteração na classificação ou erro de cadastramento. Deverá ser retirada da ficha financeira e substituída por outra, se for o caso. 
a.	Justificativa do Gestor de Pessoal: Não há. Verificação efetuada no âmbito do TCU.
b.	Análise do Controle Interno: Não há. Verificação efetuada no âmbito do TCU.
c.	Análise da unidade técnica (Sefip/TCU) : Situação encontrada não interfere na análise de mérito do ato.
9.2.2.	Houve o registro de pelo menos uma rubrica com 'Denominação para análise pelo TCU = Vantagem de caráter pessoal (0255 - A.P. - V.P.N.I. FC (Vantagem de caráter pessoal - Incorporação de quintos/décimos de função) - R$ 3.434,43) .
a.	Justificativa do Gestor de Pessoal: Não há. Verificação efetuada no âmbito do TCU.
b.	Análise do Controle Interno: Não há. Verificação efetuada no âmbito do TCU.
c.	Análise da unidade técnica (Sefip/TCU) :
'É ilegal a incorporação de quintos após 8/4/1998, devendo-se, no entanto, observar a modulação dos efeitos do RE 638.115/CE. A jurisprudência desta Corte se firmou no sentido de que é irregular o pagamento de parcelas de quintos/décimos incorporadas relativas ao período 8/4/1998 a 4/9/2001 ainda que a incorporação tenha sido assegurada por decisão judicial transitada em julgado (Acórdão 2737/2019-TCU-Segunda Câmara) .No caso em análise, por ter sido concedido com base em decisão administrativa, a vantagem deve ser transformada em ''parcela complementar'', a ser absorvida por reajustes futuros.'
9.2.3.	Houve o registro de rubrica com 'Denominação para análise do TCU' = Complemento de soldo, vencimento, subsídio, proventos, etc.
a.	Justificativa do Gestor de Pessoal: Não há. Verificação efetuada no âmbito do TCU.
b.	Análise do Controle Interno: Não há. Verificação efetuada no âmbito do TCU.
c.	Análise da unidade técnica (Sefip/TCU) : Fato apontado não interfere na análise do ato.
9.2.4.	Tempo de serviço público até 08/03/1999 (anuênio) informado na aba 'Mapa de tempo' (8) é menor que o valor da proporção (8,89%) efetivamente paga (Valor pago da rubrica 'Adicional por Tempo de Serviço'/ Valor da rubrica 'Provento Básico/Vencimento básico'.
a.	Justificativa do Gestor de Pessoal: Não há. Verificação efetuada no âmbito do TCU.
b.	Análise do Controle Interno: Não há. Verificação efetuada no âmbito do TCU.
c.	Análise da unidade técnica (Sefip/TCU) : Não se verificou irregularidade.
9.2.5.	Ato e-Pessoal em substituição a ato Sisac devolvido de acordo com comunicado da presidência do TCU.
a.	Justificativa do Gestor de Pessoal: Não há. Verificação efetuada no âmbito do TCU.
b.	Análise do Controle Interno: Não há. Verificação efetuada no âmbito do TCU.
c.	Análise da unidade técnica (Sefip/TCU) : Ato em substituição a ato SISAC devolvido com entrada original no TCU na data de 18/4/2016.
9.3.	O detalhamento da inconsistência acima elencada encontra-se no anexo II dessa instrução. 
9.4.	Encaminhamento do ato: 
9.4.1.	Considerar ILEGAL e recusar registro do ato de Aposentadoria de DAVID KODEL do quadro de pessoal do órgão/entidade Tribunal Regional do Trabalho da 2ª Região/SP, com base nos arts. 71, inciso III, da Constituição Federal, 1º, inciso V, e 39, inciso II, da Lei 8.443/1992 e 260, § 1º, do Regimento Interno.
9.4.2.	Com fulcro no art. 262, caput, do Regimento Interno deste Tribunal, determinar ao órgão/entidade Tribunal Regional do Trabalho da 2ª Região/SP que: 
a.	dê ciência, no prazo de quinze dias, contados da notificação, do inteiro teor desta deliberação ao interessado, alertando-o de que o efeito suspensivo proveniente da interposição de eventuais recursos junto ao TCU não o exime da devolução dos valores percebidos indevidamente, caso o recurso não seja provido.
b.	informe o teor do acórdão que vier a ser prolatado, encaminhando ao TCU, no prazo de trinta dias, comprovante da data de ciência pelo interessado, nos termos do art. 4º, § 3º, da Resolução TCU 170/2004.
c.	dispense a devolução dos valores indevidamente recebidos de boa-fé até a data da ciência do órgão/entidade Tribunal Regional do Trabalho da 2ª Região/SP, do acórdão que vier a ser proferido, com base no Enunciado 106 da Súmula da Jurisprudência do TCU.
10.	Ato: 42711/2020 - Interessado: MARISA DE CANHETE - CPF: XXX.837.068-XX
10.1.	Parecer do Controle Interno: considerar o ato Legal.
10.2.	Constatações e análises: 
10.2.1.	A rubrica '0239 - GAE - ABONO PROVISÓRIO (Provento básico) ' foi excluída da base de dados por ter tido alteração na classificação ou erro de cadastramento. Deverá ser retirada da ficha financeira e substituída por outra, se for o caso. 
a.	Justificativa do Gestor de Pessoal: Não há. Verificação efetuada no âmbito do TCU.
b.	Análise do Controle Interno: Não há. Verificação efetuada no âmbito do TCU.
c.	Análise da unidade técnica (Sefip/TCU) : Situação encontrada não interfere na análise de mérito do ato.
10.2.2.	Houve o registro de pelo menos uma rubrica com 'Denominação para análise pelo TCU = Vantagem de caráter pessoal (0255 - A.P. - V.P.N.I. FC (Vantagem de caráter pessoal - Incorporação de quintos/décimos de função) - R$ 2.747,54) .
a.	Justificativa do Gestor de Pessoal: Não há. Verificação efetuada no âmbito do TCU.
b.	Análise do Controle Interno: Não há. Verificação efetuada no âmbito do TCU.
c.	Análise da unidade técnica (Sefip/TCU) :
'É ilegal a incorporação de quintos após 8/4/1998, devendo-se, no entanto, observar a modulação dos efeitos do RE 638.115/CE. A jurisprudência desta Corte se firmou no sentido de que é irregular o pagamento de parcelas de quintos/décimos incorporadas relativas ao período 8/4/1998 a 4/9/2001 ainda que a incorporação tenha sido assegurada por decisão judicial transitada em julgado (Acórdão 2737/2019-TCU-Segunda Câmara) .No caso em análise, por ter sido concedido com base em decisão administrativa, a vantagem deve ser transformada em ''parcela complementar'', a ser absorvida por reajustes futuros.'
10.2.3.	Ato e-Pessoal em substituição a ato Sisac devolvido de acordo com comunicado da presidência do TCU.
a.	Justificativa do Gestor de Pessoal: Não há. Verificação efetuada no âmbito do TCU.
b.	Análise do Controle Interno: Não há. Verificação efetuada no âmbito do TCU.
c.	Análise da unidade técnica (Sefip/TCU) : Ato em substituição a ato SISAC devolvido com entrada original no TCU na data de 28/4/2016.
10.3.	O detalhamento da inconsistência acima elencada encontra-se no anexo II dessa instrução. 
10.4.	Encaminhamento do ato: 
10.4.1.	Considerar ILEGAL e recusar registro do ato de Aposentadoria de MARISA DE CANHETE do quadro de pessoal do órgão/entidade Tribunal Regional do Trabalho da 2ª Região/SP, com base nos arts. 71, inciso III, da Constituição Federal, 1º, inciso V, e 39, inciso II, da Lei 8.443/1992 e 260, § 1º, do Regimento Interno.
10.4.2.	Com fulcro no art. 262, caput, do Regimento Interno deste Tribunal, determinar ao órgão/entidade Tribunal Regional do Trabalho da 2ª Região/SP que: 
a.	dê ciência, no prazo de quinze dias, contados da notificação, do inteiro teor desta deliberação ao interessado, alertando-o de que o efeito suspensivo proveniente da interposição de eventuais recursos junto ao TCU não o exime da devolução dos valores percebidos indevidamente, caso o recurso não seja provido.
b.	informe o teor do acórdão que vier a ser prolatado, encaminhando ao TCU, no prazo de trinta dias, comprovante da data de ciência pelo interessado, nos termos do art. 4º, § 3º, da Resolução TCU 170/2004.
c.	dispense a devolução dos valores indevidamente recebidos de boa-fé até a data da ciência do órgão/entidade Tribunal Regional do Trabalho da 2ª Região/SP, do acórdão que vier a ser proferido, com base no Enunciado 106 da Súmula da Jurisprudência do TCU.
11.	Ato: 43022/2020 - Interessado: FRANCA OLIVEIRA DE MEDEIROS - CPF: XXX.090.228-XX
11.1.	Parecer do Controle Interno: considerar o ato Legal.
11.2.	Constatações e análises: 
11.2.1.	A rubrica '0239 - GAE - ABONO PROVISÓRIO (Provento básico) ' foi excluída da base de dados por ter tido alteração na classificação ou erro de cadastramento. Deverá ser retirada da ficha financeira e substituída por outra, se for o caso. 
a.	Justificativa do Gestor de Pessoal: Não há. Verificação efetuada no âmbito do TCU.
b.	Análise do Controle Interno: Não há. Verificação efetuada no âmbito do TCU.
c.	Análise da unidade técnica (Sefip/TCU) : Situação encontrada não interfere na análise de mérito do ato.
11.2.2.	Houve o registro de pelo menos uma rubrica com 'Denominação para análise pelo TCU = Vantagem de caráter pessoal (0255 - A.P. - V.P.N.I. FC (Vantagem de caráter pessoal - Incorporação de quintos/décimos de função) - R$ 3.434,43) .
a.	Justificativa do Gestor de Pessoal: Não há. Verificação efetuada no âmbito do TCU.
b.	Análise do Controle Interno: Não há. Verificação efetuada no âmbito do TCU.
c.	Análise da unidade técnica (Sefip/TCU) :
'É ilegal a incorporação de quintos após 8/4/1998, devendo-se, no entanto, observar a modulação dos efeitos do RE 638.115/CE. A jurisprudência desta Corte se firmou no sentido de que é irregular o pagamento de parcelas de quintos/décimos incorporadas relativas ao período 8/4/1998 a 4/9/2001 ainda que a incorporação tenha sido assegurada por decisão judicial transitada em julgado (Acórdão 2737/2019-TCU-Segunda Câmara) .No caso em análise, por ter sido concedido com base em decisão administrativa, a vantagem deve ser transformada em ''parcela complementar'', a ser absorvida por reajustes futuros.'
11.2.3.	Ato e-Pessoal em substituição a ato Sisac devolvido de acordo com comunicado da presidência do TCU.
a.	Justificativa do Gestor de Pessoal: Não há. Verificação efetuada no âmbito do TCU.
b.	Análise do Controle Interno: Não há. Verificação efetuada no âmbito do TCU.
c.	Análise da unidade técnica (Sefip/TCU) : Ato em substituição a ato SISAC devolvido com entrada original no TCU na data de 28/4/2016.
11.3.	O detalhamento da inconsistência acima elencada encontra-se no anexo II dessa instrução. 
11.4.	Encaminhamento do ato: 
11.4.1.	Considerar ILEGAL e recusar registro do ato de Aposentadoria de FRANCA OLIVEIRA DE MEDEIROS do quadro de pessoal do órgão/entidade Tribunal Regional do Trabalho da 2ª Região/SP, com base nos arts. 71, inciso III, da Constituição Federal, 1º, inciso V, e 39, inciso II, da Lei 8.443/1992 e 260, § 1º, do Regimento Interno.
11.4.2.	Com fulcro no art. 262, caput, do Regimento Interno deste Tribunal, determinar ao órgão/entidade Tribunal Regional do Trabalho da 2ª Região/SP que: 
a.	dê ciência, no prazo de quinze dias, contados da notificação, do inteiro teor desta deliberação ao interessado, alertando-o de que o efeito suspensivo proveniente da interposição de eventuais recursos junto ao TCU não o exime da devolução dos valores percebidos indevidamente, caso o recurso não seja provido.
b.	informe o teor do acórdão que vier a ser prolatado, encaminhando ao TCU, no prazo de trinta dias, comprovante da data de ciência pelo interessado, nos termos do art. 4º, § 3º, da Resolução TCU 170/2004.
c.	dispense a devolução dos valores indevidamente recebidos de boa-fé até a data da ciência do órgão/entidade Tribunal Regional do Trabalho da 2ª Região/SP, do acórdão que vier a ser proferido, com base no Enunciado 106 da Súmula da Jurisprudência do TCU.
12.	Ato: 43084/2020 - Interessado: ROSEMARY VIEIRA GARZESI ARAUJO - CPF: XXX.661.618-XX
12.1.	Parecer do Controle Interno: considerar o ato Legal.
12.2.	Constatações e análises: 
12.2.1.	A rubrica '0239 - GAE - ABONO PROVISÓRIO (Provento básico) ' foi excluída da base de dados por ter tido alteração na classificação ou erro de cadastramento. Deverá ser retirada da ficha financeira e substituída por outra, se for o caso. 
a.	Justificativa do Gestor de Pessoal: Não há. Verificação efetuada no âmbito do TCU.
b.	Análise do Controle Interno: Não há. Verificação efetuada no âmbito do TCU.
c.	Análise da unidade técnica (Sefip/TCU) : Situação encontrada não interfere na análise de mérito do ato.
12.2.2.	Houve o registro de pelo menos uma rubrica com 'Denominação para análise pelo TCU = Vantagem de caráter pessoal (0255 - A.P. - V.P.N.I. FC (Vantagem de caráter pessoal - Incorporação de quintos/décimos de função) - R$ 3.434,43) .
a.	Justificativa do Gestor de Pessoal: Não há. Verificação efetuada no âmbito do TCU.
b.	Análise do Controle Interno: Não há. Verificação efetuada no âmbito do TCU.
c.	Análise da unidade técnica (Sefip/TCU) :
'É ilegal a incorporação de quintos após 8/4/1998, devendo-se, no entanto, observar a modulação dos efeitos do RE 638.115/CE. A jurisprudência desta Corte se firmou no sentido de que é irregular o pagamento de parcelas de quintos/décimos incorporadas relativas ao período 8/4/1998 a 4/9/2001 ainda que a incorporação tenha sido assegurada por decisão judicial transitada em julgado (Acórdão 2737/2019-TCU-Segunda Câmara) .No caso em análise, por ter sido concedido com base em decisão administrativa, a vantagem deve ser transformada em ''parcela complementar'', a ser absorvida por reajustes futuros.'
12.2.3.	Ato e-Pessoal em substituição a ato Sisac devolvido de acordo com comunicado da presidência do TCU.
a.	Justificativa do Gestor de Pessoal: Não há. Verificação efetuada no âmbito do TCU.
b.	Análise do Controle Interno: Não há. Verificação efetuada no âmbito do TCU.
c.	Análise da unidade técnica (Sefip/TCU) : Ato em substituição a ato SISAC devolvido com entrada original no TCU na data de 18/5/2016.
12.3.	O detalhamento da inconsistência acima elencada encontra-se no anexo II dessa instrução. 
12.4.	Encaminhamento do ato: 
12.4.1.	Considerar ILEGAL e recusar registro do ato de Aposentadoria de ROSEMARY VIEIRA GARZESI ARAUJO do quadro de pessoal do órgão/entidade Tribunal Regional do Trabalho da 2ª Região/SP, com base nos arts. 71, inciso III, da Constituição Federal, 1º, inciso V, e 39, inciso II, da Lei 8.443/1992 e 260, § 1º, do Regimento Interno.
12.4.2.	Com fulcro no art. 262, caput, do Regimento Interno deste Tribunal, determinar ao órgão/entidade Tribunal Regional do Trabalho da 2ª Região/SP que: 
a.	dê ciência, no prazo de quinze dias, contados da notificação, do inteiro teor desta deliberação ao interessado, alertando-o de que o efeito suspensivo proveniente da interposição de eventuais recursos junto ao TCU não o exime da devolução dos valores percebidos indevidamente, caso o recurso não seja provido.
b.	informe o teor do acórdão que vier a ser prolatado, encaminhando ao TCU, no prazo de trinta dias, comprovante da data de ciência pelo interessado, nos termos do art. 4º, § 3º, da Resolução TCU 170/2004.
c.	dispense a devolução dos valores indevidamente recebidos de boa-fé até a data da ciência do órgão/entidade Tribunal Regional do Trabalho da 2ª Região/SP, do acórdão que vier a ser proferido, com base no Enunciado 106 da Súmula da Jurisprudência do TCU.
13.	Ato: 44074/2020 - Interessado: CRISTINA LITSUKO TAKANO ROSON - CPF: XXX.275.748-XX
13.1.	Parecer do Controle Interno: considerar o ato Legal.
13.2.	Constatações e análises: 
13.2.1.	O tempo 'Empresa privada/Outras certificações INSS' iniciou antes de 14 anos de idade do servidor.
a.	Justificativa do Gestor de Pessoal: Vide Certidão INSSGestor anexou os seguintes documentos: Certidão INSS-Documento oficial,.
b.	Análise do Controle Interno: Justificativa do gestor esclarece pendência
c.	Análise da unidade técnica (Sefip/TCU) : Na época, vigorava a Constituição de 1967 que vedada o trabalho apenas aos menores de 12 anos, diferente da atual Constituição que veda o trabalho para os menores de 14 anos.
13.2.2.	A rubrica '0239 - GAE - ABONO PROVISÓRIO (Provento básico) ' foi excluída da base de dados por ter tido alteração na classificação ou erro de cadastramento. Deverá ser retirada da ficha financeira e substituída por outra, se for o caso. 
a.	Justificativa do Gestor de Pessoal: Não há. Verificação efetuada no âmbito do TCU.
b.	Análise do Controle Interno: Não há. Verificação efetuada no âmbito do TCU.
c.	Análise da unidade técnica (Sefip/TCU) : Situação encontrada não interfere na análise de mérito do ato.
13.2.3.	Houve o registro de pelo menos uma rubrica com 'Denominação para análise pelo TCU = Vantagem de caráter pessoal (0255 - A.P. - V.P.N.I. FC (Vantagem de caráter pessoal - Incorporação de quintos/décimos de função) - R$ 3.434,43) .
a.	Justificativa do Gestor de Pessoal: Não há. Verificação efetuada no âmbito do TCU.
b.	Análise do Controle Interno: Não há. Verificação efetuada no âmbito do TCU.
c.	Análise da unidade técnica (Sefip/TCU) :
'É ilegal a incorporação de quintos após 8/4/1998, devendo-se, no entanto, observar a modulação dos efeitos do RE 638.115/CE. A jurisprudência desta Corte se firmou no sentido de que é irregular o pagamento de parcelas de quintos/décimos incorporadas relativas ao período 8/4/1998 a 4/9/2001 ainda que a incorporação tenha sido assegurada por decisão judicial transitada em julgado (Acórdão 2737/2019-TCU-Segunda Câmara) .No caso em análise, por ter sido concedido com base em decisão administrativa, a vantagem deve ser transformada em ''parcela complementar'', a ser absorvida por reajustes futuros.'
13.2.4.	Ato e-Pessoal em substituição a ato Sisac devolvido de acordo com comunicado da presidência do TCU.
a.	Justificativa do Gestor de Pessoal: Não há. Verificação efetuada no âmbito do TCU.
b.	Análise do Controle Interno: Não há. Verificação efetuada no âmbito do TCU.
c.	Análise da unidade técnica (Sefip/TCU) : Ato em substituição a ato SISAC devolvido com entrada original no TCU na data de 3/5/2016.
13.3.	O detalhamento da inconsistência acima elencada encontra-se no anexo II dessa instrução. 
13.4.	Encaminhamento do ato: 
13.4.1.	Considerar ILEGAL e recusar registro do ato de Aposentadoria de CRISTINA LITSUKO TAKANO ROSON do quadro de pessoal do órgão/entidade Tribunal Regional do Trabalho da 2ª Região/SP, com base nos arts. 71, inciso III, da Constituição Federal, 1º, inciso V, e 39, inciso II, da Lei 8.443/1992 e 260, § 1º, do Regimento Interno.
13.4.2.	Com fulcro no art. 262, caput, do Regimento Interno deste Tribunal, determinar ao órgão/entidade Tribunal Regional do Trabalho da 2ª Região/SP que: 
a.	dê ciência, no prazo de quinze dias, contados da notificação, do inteiro teor desta deliberação ao interessado, alertando-o de que o efeito suspensivo proveniente da interposição de eventuais recursos junto ao TCU não o exime da devolução dos valores percebidos indevidamente, caso o recurso não seja provido.
b.	informe o teor do acórdão que vier a ser prolatado, encaminhando ao TCU, no prazo de trinta dias, comprovante da data de ciência pelo interessado, nos termos do art. 4º, § 3º, da Resolução TCU 170/2004.
c.	dispense a devolução dos valores indevidamente recebidos de boa-fé até a data da ciência do órgão/entidade Tribunal Regional do Trabalho da 2ª Região/SP, do acórdão que vier a ser proferido, com base no Enunciado 106 da Súmula da Jurisprudência do TCU.
14.	Ato: 44743/2020 - Interessado: FERNANDO PEREIRA RODRIGUES - CPF: XXX.308.918-XX
14.1.	Parecer do Controle Interno: considerar o ato Legal.
14.2.	Constatações e análises: 
14.2.1.	O tempo 'Serviço público civil (Adm. Direta e Indireta) em cargo diferente ao da aposentadoria' iniciou antes de 18 anos de idade do servidor. 
a.	Justificativa do Gestor de Pessoal: Certidão de Tempo de ContribuiçãoGestor anexou os seguintes documentos: Certidão-Documento oficial,.
b.	Análise do Controle Interno: Justificativa do gestor esclarece pendência
c.	Análise da unidade técnica (Sefip/TCU) : Situação encontrada não interfere na análise de mérito do ato.
14.2.2.	A rubrica '0239 - GAE - ABONO PROVISÓRIO (Provento básico) ' foi excluída da base de dados por ter tido alteração na classificação ou erro de cadastramento. Deverá ser retirada da ficha financeira e substituída por outra, se for o caso. 
a.	Justificativa do Gestor de Pessoal: Não há. Verificação efetuada no âmbito do TCU.
b.	Análise do Controle Interno: Não há. Verificação efetuada no âmbito do TCU.
c.	Análise da unidade técnica (Sefip/TCU) : Situação encontrada não interfere na análise de mérito do ato.
14.2.3.	Houve o registro de pelo menos uma rubrica com 'Denominação para análise pelo TCU = Vantagem de caráter pessoal (0255 - A.P. - V.P.N.I. FC (Vantagem de caráter pessoal - Incorporação de quintos/décimos de função) - R$ 3.434,43) .
a.	Justificativa do Gestor de Pessoal: Não há. Verificação efetuada no âmbito do TCU.
b.	Análise do Controle Interno: Não há. Verificação efetuada no âmbito do TCU.
c.	Análise da unidade técnica (Sefip/TCU) :
'É ilegal a incorporação de quintos após 8/4/1998, devendo-se, no entanto, observar a modulação dos efeitos do RE 638.115/CE. A jurisprudência desta Corte se firmou no sentido de que é irregular o pagamento de parcelas de quintos/décimos incorporadas relativas ao período 8/4/1998 a 4/9/2001 ainda que a incorporação tenha sido assegurada por decisão judicial transitada em julgado (Acórdão 2737/2019-TCU-Segunda Câmara) .No caso em análise, por ter sido concedido com base em decisão administrativa, a vantagem deve ser transformada em ''parcela complementar'', a ser absorvida por reajustes futuros.'
14.2.4.	Ato e-Pessoal em substituição a ato Sisac devolvido de acordo com comunicado da presidência do TCU.
a.	Justificativa do Gestor de Pessoal: Não há. Verificação efetuada no âmbito do TCU.
b.	Análise do Controle Interno: Não há. Verificação efetuada no âmbito do TCU.
c.	Análise da unidade técnica (Sefip/TCU) : Ato em substituição a ato SISAC devolvido com entrada original no TCU na data de 18/5/2016.
14.2.5.	No tempo calculado para fins de anuênio foram computados períodos não contínuos.
a.	Justificativa do Gestor de Pessoal: Não há. Verificação efetuada no âmbito do TCU.
b.	Análise do Controle Interno: Não há. Verificação efetuada no âmbito do TCU.
c.	Análise da unidade técnica (Sefip/TCU) : Não se constatou irregularidade na contagem de tempo para fins de anuênios.
14.3.	O detalhamento da inconsistência acima elencada encontra-se no anexo II dessa instrução. 
14.4.	Encaminhamento do ato: 
14.4.1.	Considerar ILEGAL e recusar registro do ato de Aposentadoria de FERNANDO PEREIRA RODRIGUES do quadro de pessoal do órgão/entidade Tribunal Regional do Trabalho da 2ª Região/SP, com base nos arts. 71, inciso III, da Constituição Federal, 1º, inciso V, e 39, inciso II, da Lei 8.443/1992 e 260, § 1º, do Regimento Interno.
14.4.2.	Com fulcro no art. 262, caput, do Regimento Interno deste Tribunal, determinar ao órgão/entidade Tribunal Regional do Trabalho da 2ª Região/SP que: 
a.	dê ciência, no prazo de quinze dias, contados da notificação, do inteiro teor desta deliberação ao interessado, alertando-o de que o efeito suspensivo proveniente da interposição de eventuais recursos junto ao TCU não o exime da devolução dos valores percebidos indevidamente, caso o recurso não seja provido.
b.	informe o teor do acórdão que vier a ser prolatado, encaminhando ao TCU, no prazo de trinta dias, comprovante da data de ciência pelo interessado, nos termos do art. 4º, § 3º, da Resolução TCU 170/2004.
c.	dispense a devolução dos valores indevidamente recebidos de boa-fé até a data da ciência do órgão/entidade Tribunal Regional do Trabalho da 2ª Região/SP, do acórdão que vier a ser proferido, com base no Enunciado 106 da Súmula da Jurisprudência do TCU.
15.	Ato: 70147/2020 - Interessado: CAROLINA ROSA SIQUEIRA CAMPOS RIBEIRO DA COSTA - CPF: XXX.856.013-XX
15.1.	Parecer do Controle Interno: considerar o ato Legal.
15.2.	Constatação e análise: 
15.2.1.	Perda de objeto 'Pensão civil (onde o servidor consta como instituidor) 4796/2021'.
a.	Justificativa do Gestor de Pessoal: Não há. Verificação efetuada no âmbito do TCU.
b.	Análise do Controle Interno: Não há. Verificação efetuada no âmbito do TCU.
c.	Análise da unidade técnica (Sefip/TCU) : Verifica-se, em consulta realizada nos Sistemas deste Tribunal, que a concessão de aposentadoria referente ao ato do presente processo já foi encerrada. Assim, como se trata de situação que cessou os efeitos financeiros da concessão antes de sua apreciação por esta Corte, cabe a aplicação do art. 260, § 5º do Regimento Interno do TCU. Segundo esse dispositivo, poderá ser considerado prejudicado, por perda de objeto, o exame dos atos de pessoal cujos efeitos financeiros tenham cessado antes de sua apreciação.
15.3.	O detalhamento da inconsistência acima elencada encontra-se no anexo II dessa instrução. 
15.4.	Encaminhamento do ato: 
15.4.1.	Considerar prejudicado, por perda de objeto, o exame do ato de Aposentadoria de CAROLINA ROSA SIQUEIRA CAMPOS RIBEIRO DA COSTA, com fundamento no art. 71, inciso III, da Constituição Federal, arts. 1º, inciso V, e 39, inciso II, da Lei 8.443/1992 e art. 260, § 5º, do Regimento Interno do Tribunal de Contas da União.
CONCLUSÃO
16.	A abrangência e a profundidade das verificações levadas a efeito fundamentam convicção de que os atos 43084/2020, 44743/2020, 43022/2020, 42711/2020, 44074/2020 e 42502/2020 podem ser apreciados pela ilegalidade, em razão das irregularidades apontadas no item Exame das Constatações desta instrução, que representam afronta à legislação e à jurisprudência de referência.
17.	Os aludidos atos deram entrada neste Tribunal há menos de cinco anos, não sendo aplicável, portanto, o procedimento de contraditório e ampla defesa determinado pelo Acórdão 587/2011-TCU-Plenário.
18.	A abrangência e a profundidade das verificações levadas a efeito fundamentam convicção de que o ato 70147/2020 pode ser considerado prejudicado por perda de objeto, nos termos do art. 260, § 5º do Regimento Interno do TCU.
PROPOSTA DE ENCAMINHAMENTO
19.	Ante o exposto, com fundamento no art. 71, inciso III, da Constituição Federal, no art. 1º, inciso V, e art. 39, incisos I e II, da Lei 8.443/1992, no art. 260 do Regimento Interno do Tribunal de Contas da União, propõe-se: 
19.1.	Considerar prejudicado, por perda de objeto, o exame do ato de Aposentadoria de CAROLINA ROSA SIQUEIRA CAMPOS RIBEIRO DA COSTA, com fundamento no art. 71, inciso III, da Constituição Federal, arts. 1º, inciso V, e 39, inciso II, da Lei 8.443/1992 e art. 260, § 5º, do Regimento Interno do Tribunal de Contas da União.
19.2.	Considerar ILEGAIS e recusar registro dos atos de Aposentadoria de ROSEMARY VIEIRA GARZESI ARAUJO, FERNANDO PEREIRA RODRIGUES, FRANCA OLIVEIRA DE MEDEIROS, MARISA DE CANHETE, CRISTINA LITSUKO TAKANO ROSON e DAVID KODEL do quadro de pessoal do órgão/entidade Tribunal Regional do Trabalho da 2ª Região/SP, com base nos arts. 71, inciso III, da Constituição Federal, 1º, inciso V, e 39, inciso II, da Lei 8.443/1992 e 260, § 1º, do Regimento Interno.
19.3.	Com fulcro no art. 262, caput, do Regimento Interno deste Tribunal, determinar ao órgão/entidade Tribunal Regional do Trabalho da 2ª Região/SP que: 
19.3.1.	dispense a devolução dos valores indevidamente recebidos de boa-fé até a data da ciência do órgão/entidade Tribunal Regional do Trabalho da 2ª Região/SP, do acórdão que vier a ser proferido, com base no Enunciado 106 da Súmula da Jurisprudência do TCU.
19.3.2.	dê ciência, no prazo de quinze dias, contados da notificação, do inteiro teor desta deliberação ao interessado, alertando-o de que o efeito suspensivo proveniente da interposição de eventuais recursos junto ao TCU não o exime da devolução dos valores percebidos indevidamente, caso o recurso não seja provido.
19.3.3.	informe o teor do acórdão que vier a ser prolatado, encaminhando ao TCU, no prazo de trinta dias, comprovante da data de ciência pelo interessado, nos termos do art. 4º, § 3º, da Resolução TCU 170/2004."
É o relatório.

não há.

Procurador Marinus Eduardo De Vries Marsico.

APOSENTADORIA. INCORPORAÇÃO DE QUINTOS DE FUNÇÕES COMISSIONADAS EXERCIDAS EM PERÍODOS POSTERIORES À VIGÊNCIA DA LEI 9.624/1998. ADEQUAÇÃO À MODULAÇÃO DO STF NO RE 638.115/CE. ILEGALIDADE DE SEIS ATOS. PREJUDICADO O EXAME DE MÉRITO DE UM ATO. SÚMULA 106. DETERMINAÇÕES. CIÊNCIA.

APOSENTADORIA (APOS)

Secretaria de Fiscalização de Integridade de Atos e Pagamentos de Pessoal e de Benefícios Sociais (Sefip).

Trata-se de 7 (sete) atos de concessão inicial de aposentadoria emitidos pelo Tribunal Regional do Trabalho da 2ª Região/SP (TRT-2) .
A Secretaria de Fiscalização de Integridade de Atos e Pagamentos de Pessoal e de Benefícios Sociais (Sefip) propõe, com base no art. 260, § 5º do RI/TCU, que seja considerado prejudicado o exame de mérito do ato acostado à peça 9, e a ilegalidade das demais aposentadorias, por ter identificado nos respectivos atos a concessão da vantagem "quintos" em razão do exercício de funções comissionadas após o advento da Lei 9.624/1998.
Acolho as análises empreendidas pela unidade instrutiva especializada, que contou com a anuência do Ministério Público de Contas, as quais incorporo às minhas razões de decidir.
Deve ser considerado prejudicado o exame de mérito do ato pertinente a Carolina Rosa Siqueira Campos Ribeiro da Costa (70147/2020, peça 9) , com fundamento no art. 260, §5º do RI/TCU, uma vez que foi constatado ato de pensão civil "onde o servidor consta como instituidor" (ato e-Pessoal 4796/2021, na situação "aguardando autuação do TCU", em 18/6/2021) . 
A incorporação de quintos prevista no art. 62 da Lei 8.112/1990 está limitada à data de 8/4/1998, quando foi publicada a Lei 9.624/1998.
A controvérsia acerca da incorporação ou não de parcelas referentes às funções exercidas no período compreendido entre 8/4/1998 e 4/9/2001 foi definitivamente resolvida, pelo Supremo Tribunal Federal (STF) , no RE 638.115/CE (repercussão geral reconhecida, tese 395) :
"Tema: 395 - Incorporação de quintos decorrentes do exercício de funções comissionadas e/ou gratificadas.
Tese: Ofende o princípio da legalidade a decisão que concede a incorporação de quintos pelo exercício de função comissionada no período de 8/4/1998 até 4/9/2001, ante a carência de fundamento legal. Obs: Redação da tese aprovada nos termos do item 2 da Ata da 12ª Sessão Administrativa do STF, realizada em 09/12/2015. "
O STF modulou os efeitos da decisão nos seguintes termos:
"Inicialmente, o Tribunal, por maioria, resolvendo questão de ordem suscitada pelo Ministro Dias Toffoli (Presidente) , deliberou que, para a modulação dos efeitos de decisão em julgamento de recursos extraordinários repetitivos, com repercussão geral, nos quais não tenha havido declaração de inconstitucionalidade de ato normativo, é suficiente o quórum de maioria absoluta dos membros do Supremo Tribunal Federal, vencido o Ministro Marco Aurélio, que diverge quanto à formulação da questão de ordem e quanto ao seu mérito. Votaram na questão de ordem os Ministros Luiz Fux e Roberto Barroso. Na sequência, o Ministro Dias Toffoli (Presidente) proclamou o resultado do julgamento deste recurso, ocorrido na sessão virtual de 11.10.2019 a 17.10.2019: 'O Tribunal, por maioria, acolheu parcialmente os embargos de declaração, com efeitos infringentes, para reconhecer indevida a cessação imediata do pagamento dos quintos quando fundado em decisão judicial transitada em julgado, vencida a Ministra Rosa Weber, que rejeitava os embargos. No ponto relativo ao recebimento dos quintos em virtude de decisões administrativas, o Tribunal, em razão de voto médio, rejeitou os embargos e, reconhecendo a ilegitimidade do pagamento dos quintos, modulou os efeitos da decisão de modo que aqueles que continuam recebendo até a presente data em razão de decisão administrativa tenham o pagamento mantido até sua absorção integral por quaisquer reajustes futuros concedidos aos servidores. Os Ministros Ricardo Lewandowski e Celso de Mello proviam os embargos de declaração e modulavam os efeitos da decisão em maior extensão. Ficaram vencidos, nesse ponto, os Ministros Marco Aurélio e Rosa Weber. Por fim, o Tribunal, por maioria, também modulou os efeitos da decisão de mérito do recurso, de modo a garantir que aqueles que continuam recebendo os quintos até a presente data por força de decisão judicial sem trânsito em julgado tenham o pagamento mantido até sua absorção integral por quaisquer reajustes futuros concedidos aos servidores, vencidos os Ministros Marco Aurélio e Rosa Weber. Tudo nos termos do voto do Relator. Afirmaram suspeição os Ministros Luiz Fux e Roberto Barroso'. Ausente, justificadamente, nesta assentada, o Ministro Celso de Mello. Plenário, 18.12.2019."
No campo "funções exercidas" dos atos de de Cristina Litsuko Takano Roson (peça 7, p. 4) , de David Kodel (peça 3, p. 4) , de Fernando Pereira Rodrigues (peça 8, p. 6) , de Franca Oliveira de Medeiros (peça 5, p. 5) , de Marisa de Canhete (peça 4, p. 6) e de Rosemary Vieira Garzesi Araujo (peça 6, pp. 4 e 5) , consta que ocuparam funções comissionadas em períodos após a data de 8/4/1998, cujas parcelas foram incorporadas aos seus proventos.
Assim, deve ser determinado ao Tribunal Regional do Trabalho da 2ª Região/SP que emita novos atos, com a adequação da parcela referente aos "quintos" à modulação acima referenciada.
Uma vez que os atos foram enviados a esta Corte de Contas há menos de 5 (cinco) anos, podem ser apreciados sem a necessidade de prévia oitiva dos interessados, nos termos do Acórdão 587/2011-TCU-Plenário.
Diante do exposto, manifesto-me pela aprovação do acórdão que ora submeto à apreciação deste Colegiado.
TCU, Sala das Sessões, em 17 de agosto de 2021.
Weder de Oliveira 
Relator